【裁判字號】    89,訴,350
【裁判日期】    890728
【裁判案由】    違反台灣地區與大陸地區人民關係條例等
【裁判全文】
臺灣屏東地方法院刑事判決                          八十九年度訴字第三五號
    公  訴  人  臺灣屏東地方法院檢察署檢察官
    被      告  丁○○
    被      告  甲○○
    被      告  丙○○
    被      告  乙○○
右列被告因違反台灣地區與大陸地區人民關係條例等案件，經檢察官提起公訴（八十
九年度偵字第二二五六、第一九四一號），本院判決如左：
     主  文
丁○○共同使大陸地區人民非法進入台灣地區，處有期徒刑柒月。
甲○○共同連續使大陸地區人民非法進入台灣地區，累犯，處有期徒刑拾月。
乙○○共同使大陸地區人民非法進入台灣地區，處有期徒刑伍月，緩刑貳年。
丙○○無罪。
     事  實
一、甲○○於民國八十六年間因違反麻醉藥品管理條例，經本院判處有期徒刑四月，
    如易科罰金以三百元折算一日確定在案，同年八月二十八日執行完畢。甲○○、
    、乙○○二人均明知吳愛生、吳鋒鋒、楊秀群、王正巧、陳英等五人係大陸地區
    人民，而大陸地區人民入境來台，應向內政部警政署入出境管理局申請許可，未
    經許可者，不得入境，竟與綽號「阿忠」之不詳姓名男子，共同基於違反台灣地
    區與大陸地區人民關係條例、藏匿人犯之犯意連絡，未經依法定程序向主管機關
    申請許可，即透過「阿忠」安排以每人人民幣二萬六千元之代價，或來台後以打
    工扣抵薪資之方式，於八十九年三月二十日二十一時許，在大陸地區之福建省平
    潭縣東澳漁港搭漁船出港，航行至台灣南部海域後，再以轉搭舢舨之方式非法入
    境屏東縣琉球鄉海岸附近，再由甲○○帶著吳愛生、吳鋒鋒在琉球碼頭買票搭船
    至東港碼頭，攔下丙○○所駕駛之牌號ＷＱ─九八三七號自用小客車，搭載三人
    欲前往高雄火車站，轉乘其他交通工具，前往預定之工作地點並予以藏匿。而乙○○則帶著楊秀群、王正巧、陳英等三人在琉球碼頭買票搭船至東港碼頭，再換
    乘由乙○○所駕駛之牌號Ｐ二─二二八號計程車，亦欲前往預定工作地點加以藏
    匿，嗣分別於八十九年三月二十二日十四時五十分許及同日十六時五十分許，途
    經屏東縣雙園大橋、東港大橋時，各為警當場查獲。甲○○於同月二十三日經警
    移送台灣屏東地方法院檢察署檢察官訊畢後，以三萬元交保在外，復與丁○○、
    綽號「緊砰」之不詳姓名男子，共同基於違反台灣地區與大陸地區人民關係條例
    、藏匿人犯之犯意連絡，未經依法定程序向主管機關申請許可，即透過「緊砰」
    安排使林小玲、沈林燕、陳雲金、史榮、呂加華、陳美霞、顧文娟、郜麗香、王
    妹、陳小清、黃光美等十一人，於八十九年四月四日十七時許，亦以前述之方
    式，非法入境屏東縣琉球鄉海岸附近，並由綽號「緊砰」之男子以機車分批載送
    該十一人至屏東縣琉球鄉○○村○○路八之十五號丁○○之房屋，並以一日二千
    元之工資雇用甲○○、丁○○，負責看管、藏匿並供應吃、住等事宜，嗣於八十
    九年四月七日十五時五十分許，為警於前述房屋內查獲。
二、案經行政院海岸巡防署海洋巡防總局第五海巡隊、屏東縣警察局東港分局移送台
    灣屏東地方法院檢察署檢察官偵查起訴。
     理  由
甲、有罪部分：
一、訊據被告甲○○、乙○○、丁○○均矢口否認右揭犯行，被告丁○○辯稱：是我
    朋友「緊砰」說有朋友要來玩，並未說係大陸地區人民，其當天並未在家，到晚
    上回來即睡覺，隔天醒來，警察即到其住處；被告甲○○辯稱：其當天係前往丁○○家，欲找丁○○打麻將，而綽號「阿忠」之人要其帶吳鋒鋒、吳愛生至高雄
    車站，未告知該二人係大陸地區人民；被告乙○○辯稱：其開車營業，當天係從
    嘉義載客至高雄縣林園鄉，回程至東港買東西，並在當地叫客，有三名女子說要
    到高雄交流道，其告訴他人每人三百元，他們就上車云云。經查：被告乙○○到
    海邊接被告楊秀群、王正巧、陳英到民宅，並拿饅頭給三人吃，要三人換衣服，
    及被告甲○○、乙○○分別帶著吳愛生等五人自琉球碼頭買票搭船至東港碼頭，
    再分別搭乘車欲前往工作地點藏匿等情，業據證人吳愛生、吳鋒鋒、楊秀群、王
    正巧、陳英等人在警、偵訊供述屬實；被告丁○○、甲○○將林小玲等十一名大
    陸偷渡客安置在前述房屋內，並由丁○○、甲○○二人負責看管、藏匿及供應吃
    住等情，復據林小玲、沈林燕、陳雲金、史榮、呂加華、陳美霞、郜麗香、王
    妹、陳小清、黃光美等人分別於警、偵訊供述明確，證人史榮亦陳稱：「被告丁○○曾對其等說偷渡不要亂跑。」等語；況高雄市區○○道有數處，以大陸地區
    人民偷渡來台，若非經安排，其等又如何知道應至何交流道下車，顯見司機乙○○確係經安排接應之人；再者大陸地區人民講話之腔調及外表之氣質，均明顯與
    台灣地區人民不同，是以被告三人上開所辯，顯屬卸責之詞，不足採信。事證明
    確，被告三人犯行堪以認定。
二、按未經許可進入台灣地區之大陸地區人民，治安機關得逕行強制出境，台灣地區
    與大陸地區人民關係條例第十八條第一項第一款定有明文。本件吳愛生等十六五
    人為非法入境台灣地區之大陸地區人民，核屬刑法第一百六十四條第一項規定之
    「犯人」。核被告丁○○、甲○○、乙○○所為均係違反台灣地區與大陸地區人
    民關係條例第十五條第一款之規定而應依同法第七十九條第一項之規定論處，以
    及犯刑法第一百六十四條第一項之藏匿人犯罪。被告甲○○、乙○○與「阿忠」
    三人間；被告甲○○、丁○○與「緊砰」三人間，就上開罪名，均具有犯意連絡
    與行為分擔，均為共同正犯。被告甲○○先後二次犯行，時間緊接，犯罪構成要
    件相同，顯係基於概括犯意反覆為之，為連續犯，依刑法第五十六條規定論以一
    罪，並加重其刑。又被告三人所犯上開二罪名間，具有方法結果之牽連關係，依
    刑法第五十五條規定，從一重之上開條例第七十九條第一項處斷。另被告甲○○
    於八十六年間因違反麻醉藥品管理條例，經本院判處有期徒刑四月，如易科罰金
    以三百元折算一日確定在案，甫於同年八月二十八日執行完畢，有其全國前案紀
    錄表在卷可稽，其於上開刑之執行完畢後，五年以內再犯有期徒刑以上之本罪，
    為累犯，依刑法第四十七條規定加重其刑，並遞加之。茲審酌被告三人圖利犯罪
    之動機、目的、俗稱「人蛇集團」之手段、對於國家安全所生危害、否認犯行等
    情及其他一切情狀，各量處如主文所示之刑。末以被告乙○○前未曾受有期徒刑
    以上刑之宣告（參被告全國前案紀錄表），信其經此追訴審判，當知警惕而無再
    犯之虞，依刑法第七十四條第一款規定，併予宣告緩刑三年，用啟自新。
乙、無罪部分：
一、公訴意旨略以：被告丙○○明知吳愛生、吳鋒鋒係大陸地區人民，而大陸地區人
    民入境來台，應向內政部警政署入出境管理局申請許可，未經許可者，不得入境
    ，竟與綽號「阿忠」之不詳姓名男子，共同基於違反台灣地區與大陸地區人民關
    係條例、藏匿人犯之犯意連絡，未經依法定程序向主管機關申請許可，即透過「
    阿忠」安排以每人人民幣二萬六千元之代價，或來台後以打工扣抵薪資之方式，
    於八十九年三月二十日二十一時許，在大陸地區之福建省平潭縣東澳漁港搭漁船
    出港，航行至台灣南部海域後，再以轉搭舢舨之方式非法入境屏東縣琉球鄉海岸
    附近，再由甲○○帶著吳愛生、吳鋒鋒在琉球碼頭買票搭船至東港碼頭，由被告
    丙○○駕駛牌號ＷＱ─九八三七號自用小客車，搭載三人欲前往高雄火車站，轉
    乘其他交通工具，前往預定之工作地點並予以藏匿，因認被告涉嫌違反台灣地區
    與大陸地區人民關係條例、藏匿人犯等語。
二、按犯罪事實應依證據認定之，無證據不得推定其犯罪事實；且不能證明被告犯罪
    者，應諭知無罪之判決，刑事訴訟法第一百五十四條、第三百零一條第一項分別
    定有明文。又按認定不利於被告之事實，須依積極證據，茍積極證據不足為不利
    於被告事實之認定時，即應為有利於被告之認定，更不必有何有利之證據；故證
    據是否真實尚欠明顯，自難以擬制推測之方法，為其裁判之基礎，最高法院三十
    年度上字第八一六號、五十三年度台上字第六五六號著有判例。
三、訊之被告丙○○堅詞否認有何前揭犯行，辯稱：其開車營業，在東港碼頭遭被告
    甲○○攔車，即依指示欲前往高雄市○○○○道旁，不知所搭載者為大陸地區人
    民等語。經查本件共同被告甲○○在警、偵訊均供稱被告丙○○不知情，而證人
    吳愛生在偵訊時供稱：「先攔車，上車後沒講價錢，我們認為他與司機應該不認
    識，之前沒見過該計程車司機。」等語，顯見被告甲○○確有攔下被告丙○○所
    駕駛車輛，又衡計程車之計價方式，亦可能於上車前已談妥，或按錶計費，抑或
    依當地習慣收取，於車上未議價，尚不足即以推定被告丙○○為被告甲○○所安
    排接應之人，此外即查無其他積極證據足佐被告丙○○有前揭犯行，依「罪疑惟
    輕」原則，本件犯罪尚屬不能證明，自應諭知被告無罪之判決。
據上論斷，依刑事訴訟法第二百九十九條第一項前段、第三百零一條第一項、臺灣地
區與大陸地區人民關係條例第七十九條第一項、第十五條第一款、刑法第十一條前段
、第二十八條、第五十六條、刑法第一百六十四條第一項、第五十五條、第四十七條
、第七十四條第一款，判決如主文。
中      華      民    國      八十九      年    七    月    二十八    日
                                      臺灣屏東地方法院刑事第一庭
                                          法  官    蕭世昌
右正本證明與原本無異。
對於本判決如有不服應於收受送達後十日內向本院提出上訴書狀上訴於台灣高等法院
高雄分院並按他造當事人之人數附具繕本。
                                          書記官   曾文玲
中      華      民      國      八十九      年    七    月    二十八    日
附錄本案論罪科刑法條全文
臺灣地區與大陸地區人民關係條例第十五條第四款：左列行為不得為之：
一、使大陸地區人民非法進入台灣地區。
同條例第七十九條第一項：
違反第十五條第一款規定者，處五年以下有期徒刑、拘役或科或併科新臺幣五十萬元
以下罰金。
刑法第一百六十四條第一項：藏匿犯人或依法逮捕拘禁之脫逃人或使之隱避者，處二
年以下有期徒刑、拘役或五百元以下罰金。


司法院資訊處製作；財團法人民間司法改革基金會備份。
